臺灣橋頭地方法院民事判決
111年度橋小字第665號
原      告  吳俊輝  
被      告  許月裡即丁子恩之繼承人

訴訟代理人  張朝偉  
被      告  顏昀芊  

訴訟代理人  郭偉鳴  
上列當事人間請求損害賠償事件，本院於民國111年8月17日言詞
辯論終結，本院判決如下：
    主  文
被告許月裡應於繼承被繼承人丁子恩所得遺產範圍內，與被告顏
昀芊連帶給付原告新臺幣11,547元，及自民國111年4月21日起至
清償日止，按週年利率百分之五計算之利息。
原告其餘之訴駁回。
訴訟費用新臺幣1,000元，由被告許月裡於繼承被繼承人丁子恩
所得遺產範圍內，與被告顏昀芊連帶負擔。
本判決原告勝訴部分得假執行。但被告如以新臺幣11,547元為原
告預供擔保，得免為假執行。
    事實及理由
壹、程序部分：
一、按簡易訴訟程序訴狀送達後，原告不得將原訴變更或追加他
    訴，但擴張或減縮應受判決事項之聲明者，不在此限；不變
    更訴訟標的，而補充或更正事實上或法律上之陳述者，非為
    訴之變更或追加，民事訴訟法第436 條第2 項準用第255 條
    第1 項但書第3 款、第256 條分別定有明文。查本件原告起
    訴時，原係聲明請求：被告應給付原告新臺幣（下同）82,9
    51元，及自起訴狀繕本送達翌日起至清償日止，按週年利率
    5 ％計算之利息（參見本院卷第9 頁）。嗣於本院言詞辯論
    中中，原告就請求營業損失中關於成本部分予以扣除，並變
    更聲明為：被告許月裡應於繼承被繼承人丁子恩所得遺產範
    圍內與被告顏昀芊連帶給付原告74,734元及自起訴狀繕本送
    達翌日起至清償日止，按週年利率百分之五計算之利息（見
    本院卷204頁）。核其所為或係更正其法律上之陳述，或屬
    減縮應受判決事項之聲明，參諸上開規定，要無不合，應予
    准許。
貳、實體部分：　　
一、原告起訴主張：
　　被告顏昀芊於民國110年12月17日11時19分許，駕駛車牌號
    碼0000-00號自小客車（下稱甲小客車），沿高雄市楠梓區
    外環西路北往南方向行駛，行經外環西路與開發路口（下稱
    系爭路口），欲左轉駛入開發路之際，本應注意左轉彎時，
    轉彎車應讓直行車先行，而依當時狀況，並無不能注意之情
    事，竟疏未注意及此，未讓直行車先行，即貿然左轉，適訴
    外人丁子恩騎乘車牌號碼000-0000號普通重型機車（下稱乙
    機車），沿外環西路南往北方向行駛，行經前述地點時，疏
    未注意車前狀況，待發現被告顏昀芊駕駛之甲小客車時，煞
    車不及，兩車因而發生碰撞，乙機車碰撞後，失控撞上於系
    爭路口東側停等紅燈，由原告所駕駛之車牌號碼000-0000號
    自小客車（下稱系爭小客車），致系爭小客車受損，並支出
    維修費用新臺幣（下同）14,158元（含工資5,588元，零件8
    ,570元），前往修車廠，支出交通費用各180元、155元。而
    原告已自利穩交通有限公司受讓該等損害賠償債權。另因系
    爭車輛維修期間13日無法營業，以每日損失5,266元計算，
    扣除油費8,217元，損失60,267元，全部損失共計74,734元
    。而丁子恩因系爭事故，業已於111年1月3日死亡，被告許
    月裡為其繼承人，為此，爰依共同侵權行為、繼承及債權讓
    與之法律關係，提起本件訴訟，請求被告連帶賠償損失等語
    ，並聲明：被告應連帶給付原告74,734 元，及自起訴狀繕
    本送達翌日起至清償日止，按週年利率5 ％計算之利息。
二、被告方面：
  ㈠被告許月裡：系爭事故之發生，係因被告顏昀芊左轉彎時未
    禮讓直行之丁子恩，丁子恩騎乘乙機車並無過失。縱認丁子
    恩有過失，系爭小客車之維修費用，應計算折舊。營業損失
    部分，未扣除成本。交通費用不爭執等語（本院卷205頁）
    。並聲明：原告之訴駁回。
　㈡被告顏昀芊：對原告請求交通費用部分不爭執（本院卷205頁
    ），但原告請求賠償金額過高等語。並聲明：原告之訴駁回
    。
三、本院得心證之理由
　㈠按因故意或過失，不法侵害他人權利者，應負損害賠償責任
    ；數人共同不法侵害他人之權利者，連帶負損害賠償責任；
    汽車、機車或其他非依軌道行駛之動力車輛，在使用中加損
    害於他人者，駕駛人應賠償因此所生之損害，民法第184 條
    第1 項前段、第185 條第1 項前段、第191 條之2 前段分別
    定有明文。又民事上之共同侵權行為（狹義的共同侵權行為
    ，即加害行為）與刑事上之共同正犯，其構成要件並不完全
    相同，共同侵權行為人間不以有意思聯絡為必要，數人因過
    失不法侵害他人之權利，苟各行為人之過失行為，均為其所
    生損害共同原因，即所謂行為關連共同，亦足成立共同侵權
    行為，依民法第185 條第1 項前段之規定，各過失行為人對
    於被害人應負全部損害之連帶賠償責任（最高法院67年台上
    字第1737號判例意旨參照）。次按汽車行駛時，駕駛人應注
    意車前狀況，並隨時採取必要之安全措施；汽車行駛至交岔
    路口，轉彎車應讓直行車先行，道路交通安全規則第93條第
    1 項前段、第94條第3 項、第102 條第1 項第7 款分別明文
    規定。再按繼承人對於被繼承人之債務，以因繼承所得遺產
    為限，負連帶責任，民法第1153條第1 項亦有明定。
　㈡經查，原告主張被告顏昀芊於110年12月17日11時19分許，駕
    駛甲小客車，沿高雄市楠梓區外環西路北往南方向行駛，行
    經系爭路口，欲左轉駛入開發路之際，本應注意左轉彎時，
    轉彎車應讓直行車先行，而依當時狀況，並無不能注意之情
    事，竟疏未注意及此，未讓直行車先行，即貿然左轉，適訴
    外人丁子恩騎乘乙機車，沿外環西路南往北方向行駛，行經
    前述地點時，疏未注意車前狀況，待發現被告顏昀芊駕駛之
    甲小客車時，煞車不及，兩車因而發生碰撞，乙機車碰撞後
    ，失控撞上於系爭路口東側停等紅燈，由原告所駕駛之系爭
    小客車，致系爭小客車受損，而原告已自利穩交通有限公司
    受讓該等損害賠償債權等情，業據提出與其所述相符之道路
    交通事故初步分析研判表、現場圖、現場照片、電子發票、
    行車執照、債權讓與證明書為證（本院卷第17-47頁、189-1
    91頁），並經本院依職權調取交通事故資料卷（參見本院卷
    第51-127頁）核閱在卷。又丁子恩因系爭事故於111年1月3
    日過世，丁子恩並無配偶、子女，被告許月裡為其母親，依
    法為丁子恩之繼承人，且未拋棄繼承，為被告許月裡所不爭
    執（本院卷第204頁），復有個人戶籍資料查詢結果在卷可
    證（本院卷第131頁），亦堪認定。被告許月裡雖辯稱丁子
    恩騎乘乙機車並無過失等語，惟依現場圖及照片（本院卷第
    69頁、85頁），可知發生系爭事故時，甲自小客車之車頭，
    業已進入乙機車行駛車道之中間位置，若丁子恩騎乘乙機車
    有注意車前（即系爭路口）業有來車欲左轉之狀況，採取必
    要之安全措施，當不至於發生事故，故丁子恩就系爭事故，
    顯有未注意車前狀況之過失，被告許月裡所辯，並無可採。
    基此，被告顏昀芊及被告許月裡之被繼承人丁子恩之駕駛行
    為既有上開過失，且渠等過失行為與系爭小客車車損間有相
    當因果關係，為系爭小客車毀損之共同原因，又被告許月裡
    為丁子恩之繼承人，自應以繼承丁子恩之遺產為限，繼受丁
    子恩對於原告之損害賠償債務，是原告主張，被告許月裡謝
    應於繼承丁子恩所得遺產範圍內，與被告顏昀芊對原告負連
    帶損害賠償之責，參依上開規定，核屬有據，應予准許。
　㈢原告得請求賠償之金額：
　⒈系爭小客車維修費：　
　　按不法毀損他人之物者，被害人得請求賠償其物因毀損所減
    少之價額，民法第196 條定有明文。又按物被毀損時，被害
    人除得依民法第196 條請求賠償外，並不排除民法第213條
    至第215 條之適用。而依民法第196 條請求賠償物被毀損所
    減少之價額，得以修復費用為估定之標準，但必以必要者為
    限（例如：修理材料以新品換舊品，應予折舊），有最高法
    院77年度第9 次民事庭會議決議可資參照。查本件依原告提
    出之前揭電子發票及結帳試算單，系爭車輛之修復費用為14
    ,158元（含工資5,588元、零件8,570元），而原告請求系爭
    車輛修復零件費用既係以舊換新，應計算折舊。參依行政院
    所頒之固定資產耐用年數表及固定資產折舊率表之規定，自
    用小客車折舊年限為5 年，依定率遞減折舊率為1000分之36
    9 ，且其最後1 年之折舊額，加歷年折舊累計額，其總和不
    得超過該資產成本原額之9/10。準此，系爭車輛出廠之時間
    為104 年10月，有行車執照在卷可參（參見本院卷第191頁
    ），距本件車禍事故發生時間110 年12月17日，實際使用年
    數已逾5 年，是原告就系爭車輛零件部分，得請求被告賠償
    之損害以857元為限（計算式：8,5701/10＝857 ），加計不
    予折舊之工資5,588元後，則系爭車輛損壞修復之必要費用
    應為6,445元（計算式：5,588 ＋857＝6,445）。　
　⒉營業損失
　　原告主張系爭車輛受損需送修13日而無法營業，請求被告賠
    償營業損失60,267元（每日營業損失5,268元×13天－油耗支
    出8,217元＝62,067元）。按損害賠償，除法律另有規定或契
    約另有訂定外，不僅須填補債權人所受損害（即積極損害）
    ，並須填補債權人所失利益（即消極損害），民法第216 條
    規定甚明。此所謂消極損害（所失利益），乃一般可得預期
    利益之損害，並不以取得利益之絕對的確實為必要，凡按外
    部情事，足認已有取得利益之可能，因責任原因事實之發生
    ，致不能取得者，即為所失之利益。則營業用小客車因受損
    以待修繕而不能使用之期間之營業損失，即屬所失利益（最
    高法院81年度台上字第2149號民事裁判要旨、司法院〈81〉廳
    民一字第02696 號法律問題研究意見可資參照）。原告主張
    查原告主張送修車輛共耗費13日，惟經本院函詢維修系爭小
    客車之高都汽車股份有限公司，該公司提出工單（見本院卷
    183頁），其上所載入廠與完工日期分別是「110/12/22」與
    「110/12/27」，堪認系爭小客車因修車期間不能營業之損
    害以7日計算，方屬合理。又原告以駕駛計程車為業，惟計
    程車為巡迴營業，其營業之時間長短各異，故收入亦各有不
    同，其平均營業收入，極難估算。然按民事訴訟法第222條
    第2項規定，當事人已證明受有損害而不能證明其數額或證
    明顯有重大困難者，法院應審酌一切情況，依所得心證定其
    數額。是本院審酌依據交通部統計處109年10月編印之計程
    車營運狀況調查報告，108年間高雄市專職計程車駕駛人平
    均每月營業總收入為40,279元，平均每月營業支出（包含燃
    料費、保養維修費、保險費、服務費、停車費，不含固定支
    出如車輛貸款、車輛租金等）為19,858 元，平均每月營業
    淨收入為20,421 元，有臺灣高雄地方法院111雄小字第1538
    號判決在卷可憑（本院卷211頁），足認108年間高雄市專職
    計程車駕駛人平均每日營業總收入約為1,343元(計算式：40
    ,279÷30＝1,343，小數點以下四捨五入，下同)，平均每日營
    業支出約為662元(計算式：19,858÷30＝662)、平均每日營業
    淨收入約為681元(計算式：20,421÷30＝681)。又衡以上開調
    查報告雖係108年間之收入、支出，惟此兩年間高雄市之經
    濟發展變化甚小，仍具參考價值，再考量系爭車輛維修期間
    時值新冠肺炎疫情期間等因素，認系爭車輛每日營業淨收入
    為681元，應屬可採，則原告得請求被告賠償於修車期間內
    之所失利益即營業損失應為4,767元（計算式681 ×7＝4,767
    元），逾此部分之請求，則屬無據。
　⒊交通費
　　原告主張因系爭事故系爭車輛進廠維修，前往維修廠搭乘計
    程車支出335元，並提出計程車乘車證明為證（本院卷29頁
    ），並為被告所不爭執，本院審酌上開計程車乘車證明所記
    載取車日期，與高都汽車工作傳票上之結帳時間相符，原告
    請求計程車費335元應屬有據。
　㈣綜上，原告請求被告許月裡應於繼承丁子恩所得遺產範圍內
    ，與被告顏昀汧連帶給付原告11,547元（計算式：6,445＋4,
    767+335＝11,547 ），洵屬有據，應予准許；至逾此範圍之
    請求則屬無據，應予駁回。　　　　
四、綜上所述，原告依侵權行為之法律關係，請求被告許月裡應
    於繼承丁子恩所得遺產範圍內，與被告顏昀芊連帶給付原告
    11,547 元，及自111年4 月21日（見本院卷第149-150頁送
    達證書）起至清償日止，按週年利率5 ％計算之利息，為有
    理由，應予准許；至逾此範圍之請求，則屬無據，應予駁回
    。
五、本件係小額程序所為被告敗訴之判決，依民事訴訟法第436
    條之20規定，應依職權宣告假執行。並依同法第392條第2項
    規定，宣告被告預供擔保，得免為假執行。
六、訴訟費用之負擔：民事訴訟法第85條第2項。本件訴訟費用
    額，依後附計算書確定如主文所示金額。
中　　華　　民　　國　　111 　年　　8 　　月　　31　　日
    　　　　　　　橋頭簡易庭  法    官  林揚奇
以上正本係照原本作成。
民事訴訟法第436 條之24第2 項：對於本判決之上訴，非以違背
法令為理由，不得為之。
如對本判決上訴，須於判決送達後20日內向本院提出上訴狀，並
須表明原判決所違背之法令及其具體內容與依訴訟資料可認為原
判決有違背法令之具體事實之上訴理由（均須按他造當事人之人
數附繕本）。
中　　華　　民　　國　　111 　年　　8 　　月　　31　　日
                              書 記 官  陳麗如

計    算    書
項    目                    金  額（新臺幣）      備  註
第一審裁判費                1,000元
合        計                1,000元
附錄：
一、民事訴訟法第436條之24第2項：
　　對於小額程序之第一審裁判上訴或抗告，非以其違背法令為
    理由，不得為之。
二、民事訴訟法第436條之25：
　　上訴狀內應記載上訴理由，表明下列各款事項：
    ㈠原判決所違背之法令及其具體內容。
    ㈡依訴訟資料可認為原判決有違背法令之具體事實。